臺灣宜蘭地方法院刑事判決　　　　　　　 94年度交易字第7號
公　訴　人　臺灣宜蘭地方法院檢察署檢察官
被　　　告　丙○○　男　24歲.
上列被告因公共危險等案件，經檢察官提起公訴（93年度偵字第
2844號），本院判決如下：
    主  文
丙○○因過失傷害人致重傷，處有期徒刑壹年。
被訴不能安全駕駛動力交通工具而駕駛罪部分無罪。
    事  實
一、丙○○於民國89年7月11日明知自己並無駕駛執照，竟仍駕
    駛車號Q3-8822之自小客車，搭載當時為其姑丈之戊○○及
    同學甲○○，沿宜蘭縣省道臺九線由蘇澳往羅東方向行駛，
    於同日晚間6時55分許，行經省道臺九線楓橋段即93公里又
    800 公尺處時，本應注意在郊外道路時速不得超過60公里，
    且在劃有分向限制線之路段，不得駛入來車之車道內，而依
    當時情形，天候晴，夜間有照明，路面乾燥無缺陷，視距良
    好無障礙物，並無不能注意之情事，竟疏未注意，以逾越時
    速100公里以上之高速跨越分向限制線侵入來車車道，撞及
    對向車道由丁○○駕駛、搭載許文枝之車號L2-6412自小貨
    車，致丁○○受有右手食指0.3公分撕裂傷、中指1公分撕裂
    傷、左手食指0.5公分撕裂傷、無名指1公分撕裂傷、右小腿
    多處撕裂傷、左小腿4公分撕裂傷等傷害，許文枝則受有頭
    部外傷併蜘蛛膜下出血及腦腫、左鎖骨骨折等傷害經送醫治
    療後，仍持續認知功能障礙、言語困難無法走路、大小便失
    禁呈植物人狀態，已達重大不治之重傷害程度。
二、案經丁○○、許文枝之妻乙○○訴由臺灣宜蘭地方法院檢察
    署檢察官偵查起訴。
    理  由
一、訊據被告丙○○固坦承自己並無駕駛執照，於89年7月11日
    晚間6時55分許，車禍發生時人在車號Q3-8822自小客車上，
    沒有受傷，被害人丁○○、許文枝均因本件車禍分別受有上
    揭傷害及重傷害等情，惟矢口否認有過失傷害及過失重傷害
    犯行，辯稱：當時係由戊○○駕車，伊係坐在後座，上車後
    沒多久就睡著了，不清楚車禍發生後如何下車，醒來時已經
    在醫院了云云。惟查：
（一）本件車禍發生後，冬山消防分隊於89年7月11日下午6時58
      分到達車禍現場，搭載證人丁○○於同日下午7時13分到
      達財團法人羅許基金會羅東博愛醫院（以下簡稱羅東博愛
      醫院）；馬賽消防分隊於同日下午7時9分到達現場，搭載
      證人戊○○於同日下午7時15分到達財團法人天主教靈醫
      會羅東聖母醫院（以下簡稱羅東聖母醫院）；五結消防分
      隊於同日下午7時19分到達現場，搭載證人甲○○於同日
      下午7時28分到達羅東聖母醫院，此分別有救護紀錄表影
      本3紙可資為憑（參見本院所調取臺灣宜蘭地方法院檢察
      署89年度偵字第2241號卷即本院90年度交易字第23號偵查
      卷第27至29頁），而證人即至現場處理之冬山消防分隊隊
      長吳文禎、隊員林雲忠於89年9月29日偵查中均證稱：「
      趕至現場時，小客車內前座之靠近乘客座上及後座各有1
      人，駕駛座上無人。甲○○及戊○○均在車內，戊○○為
      第1個自車內救出之傷患，當時其意識尚屬清楚，但無法
      自行行動。丙○○並無在車內」等語（參見前卷第22頁反
      面及23頁正面），且該2位證人於91年7月8日本院90年交
      易字第23號一案審理中雖無法記憶救護情況，然均證稱：
      「當初先由救護車到場，於接獲救護車請求後，即攜帶破
      壞器材於3、4分鐘後趕抵現場協助救援。當天前往支援者
      ，尚有馬賽及五結消防分隊」等語（參見同前案本院卷第
      188頁）。而證人甲○○於該案警詢及審理均證稱其確係
      乘坐於車號Q3-8822自用小客車前方駕駛座旁之乘客座（
      參見同前案警詢卷第8至9頁、同前案本院卷第127至128頁
      、本院94年4月12日審理筆錄）、證人戊○○並不否認其
      係乘坐該車內等情（本院94年4月12日審理筆錄），足見
      本件車禍後，救護人員受理報案迅速到場後，在該車內發
      現證人戊○○及甲○○2人，且該2人分別在該自小客車之
      前方靠近乘客座及後座，證人戊○○應係該自小客車後座
      第1位救出之傷患，證人甲○○則係自小客車前方駕駛座
      右方靠近乘客座處第2位救出之傷患，駕駛座並無人，又
      被告已不在現場等情，應甚明確。
（二）證人丁○○於本院94年4月12日審理時對於救護情形雖已
      記憶模糊，但於車禍發生後未久曾證稱：「事故後，戊○○的小客車內司機位置沒有人，看到甲○○在前座，戊○○在後座，駕駛座之門是開著的；丙○○當時是清醒的，
      他與伊一同上救護車前往羅東博愛醫院急診。」等語（參
      見同前案偵查卷第24頁反面、本院卷第164頁、第190頁）
      。證人丁○○雖因車禍受有右手食指0.3公分撕裂傷、中
      指1公分撕裂傷、左手食指0.5公分撕裂傷、無名指1公分
      撕裂傷、右小腿多處撕裂傷、左小腿4公分撕裂傷等傷害
      ，此有羅東博愛醫院出具之診斷證明書1紙附卷可憑（參
      見前揭偵查卷第59頁），核其所受之傷勢於神智判斷能力
      應無影響，又丁○○與被告或證人戊○○素不相識，當無
      特別誣陷或迴護某人，是證人丁○○所言應堪採信，則被
      告辯稱：車禍發生後不知如何下車，醒來時已在醫院云云
      ，應與真實不符。
（三）至證人甲○○於本院94年4月12日審理時先證稱：駕駛是
      戊○○，嗣又改稱：不能確定開車的人是戊○○，從冬山
      海產店開車要回去時是戊○○開的，事後睡著了，後來何
      人開車不曉得等語。復參以其於本院90年度交易字第23號
      一案警詢及偵查證稱：「戊○○為系爭小客車之駕駛」等
      語（該案警詢卷第8至9頁、偵查卷第15頁），惟其於該案
      審理時則改稱：「案發當日13、14時許至羅東KTV唱歌飲
      酒至15、16時許離開後，又前往冬山小吃攤吃東西。從KT
      V至冬山路程中由戊○○開車，但離開冬山時，戊○○與
      丙○○在車外說話，伊一上車即入睡，故不知何人開車」
      等語（該案本院卷第127至128頁）等語。是證人甲○○針
      對事故發生時，系爭小客車駕駛人究係何人所證不一且無
      法完全確認，是其證詞尚難採為有利於被告之認定。
（四）再查，在本院90年度交易字第23號一案中，本院將車號Q3
      -8822自小客車方向盤套及安全氣囊拆卸後送內政部警政
      署刑事警察局以血跡檢測法鑑定後，雖安全氣囊上確有血
      跡陽性反應，但無法驗出DNA型別；而方向盤套上血跡之
      DNA型別，經以STR型別檢驗結果，係與證人甲○○血液之
      DNA型別相同，排除來自於證人戊○○及被告血跡之可能
      ，此有該局90年11月1日（90）刑醫字第199277號鑑定書
      、91年1月9日（90）刑醫字第241452號鑑定書、91年5月1
      日刑醫字第0910101187號鑑定書3紙附卷（該案本院卷卷
      第100頁、第140頁、第151頁）可稽，則證人戊○○於本
      院94年4月12日審理時所證：「我沒有繫安全帶，我的臉
      碰到方向盤安全氣囊就彈出來。」云云，亦非有據。且參
      諸被告並無受傷，已如前述，該車於事故後僅駕駛座車門
      開啟，且駕駛座之安全氣囊爆開，足以保護駕駛人不致受
      傷之情形，及前揭證人吳文禎、林雲忠於該另案本院審理
      時證稱：「需使用破壞剪方可救出系爭小客車內之傷患戊○○及甲○○」等情（前揭卷第188頁），與證人甲○○
      於車禍當時確實受有頭部外傷、前額多處淺裂傷及深擦傷
      併異物存留、前胸挫傷，此有羅東聖母醫院89年10月31日
      天羅聖南字第476號函在卷（該案偵查卷第52頁），足認
      證人甲○○應係受困於前座乘客座上為救難人員自駕駛座
      方向救出，該方向盤套上遺留證人甲○○之血跡，應係證
      人甲○○頭部擦碰方向盤或援救過程中為頭部已受傷之證
      人甲○○沾染所致，而駕駛者應為被告，其已因安全氣囊
      之爆開未受傷，及駕駛座旁之車門可打開自行脫困甚明，
      本院90年度交易字第23號、臺灣高等法院91年度交上易字
      第313號、本院91年度易字第595號、臺灣高等法院92年度
      上易字第3571號刑事判決均同此認定，業經本院調取上開
      卷宗核閱無誤，則證人戊○○證述其為駕駛者云云及被告
      辯稱伊並非駕駛云云，均洵無足採。
（五）本件車禍之發生乃因車號Q3-8822自小客車逆向侵入對向
      車道超車，並以時速逾100公里之高速行駛之過失行為所
      導致等情，業經現場目擊證人林欣宜於本院90年度交易字
      第23號一案偵查中證述明確（參見該案偵查卷第10頁背面
      ），復有宜蘭縣警察局蘇澳分局製作之道路交通事故調查
      報告表、道路交通事故現場圖各1紙及現場照片7紙可資佐
      證。又被害人丁○○因此受有右手食指0.3公分撕裂傷、
      中指1公分撕裂傷、左手食指0.5公分撕裂傷、無名指1公
      分撕裂傷、右小腿多處撕裂傷、左小腿4公分撕裂傷等傷
      害，許文枝則受有頭部外傷併蜘蛛膜下出血及腦腫、左鎖
      骨骨折等傷害經送醫治療後，仍持續認知功能障礙、言語
      困難無法走路、大小便失禁呈植物人狀態，已達重大不治
      之重傷害程度等情，亦有丁○○前揭診斷證明書、行政院
      國軍退除役官兵輔導委員會臺北榮民總醫院89年10月13日
      （89）北總行字第08749號函所附許文枝病歷資料、90年
      10月8日北總行字第09970號函文、羅東博愛醫院出具診斷
      證明書（參見同前案偵查卷第37頁、同前案本院卷第64頁
      及94年4月12日由告訴人乙○○所提出）在卷可稽，被告
      駕車肇事致被害人丁○○受傷、許文枝受重傷之事實堪以
      認定。
（六）按行車速度，在郊外道路時速不得超過60公里，又汽車在
      雙向二車道行駛時，在劃有分向限制線之路段，不得駛入
      來車之車道內，被告行為時之道路交通安全規則第93條第
      1項第1款、第97條第2款定有明文。被告行車時自應注意
      並遵守上述交通安全規定，且依當時情形，又無不能注意
      之情事，竟疏未注意，高速駛入來車之車道致肇生本件車
      禍，其駕駛行為顯有過失。本件經臺灣省基宜區車輛行車
      事故鑑定委員會鑑定、臺灣省車輛行車事故覆議鑑定委員
      會覆議，亦均同此認定，有各該會89年11月15日基宜鑑字
      第890617號函所附鑑定意見書、89年12月20日府覆議字第
      892146號函在卷可按（參見前案偵查卷第47頁、70頁）。
      又被告之過失行為與被害人丁○○之傷害、許文枝之重傷
      害結果具有相當因果關係，事證明確，被告犯行應堪認定
      。
二、核被告所為，係犯刑法第284條第1項前段過失傷害罪及同項
    後段過失重傷害罪。所犯過失傷害罪及過失重傷害罪間，係
    1行為觸犯數罪名，屬想像競合犯，應從較重之過失重傷害
    罪處斷。又被告於89年7月11日車禍當時無駕駛執照，業據
    被告自認在卷，並有交通部公路總局臺北區監理所宜蘭監理
    站92年4月1日北監宜字第0920005647號函稱被告之駕駛執照
    係於90年5月7日核發等語參見同署92年度偵字第489號第23
    頁甚明，就被告所犯上開之罪，應依道路交通管理處罰條例
    第86條第1項加重其刑。爰審酌被告無照、高速駕駛，復駛
    入來車車道致2人受有重傷害及普通傷害應負全部過失責任
    ，亦可見被告駕駛完全漠視他人身命安全、本件車禍自89年
    7月11日發生迄今，經過多年訴訟後，仍未與被害人達成民
    事和解、犯罪後猶飾詞否認犯行，犯後態度不佳等一切情狀
    ，量處如主文所示之刑，以資懲戒。
三、被告被訴不能安全駕駛動力交通工具而駕駛罪部分：
（一）公訴意旨另略以：被告於89年7月11日服用酒類後，明知
      已不能安全駕駛動力交通工具，竟仍於駕駛車號Q3-8822
      自小客車，沿宜蘭縣省道臺九線由蘇澳往羅東方向行駛，
      並因而發生前揭車禍，因認被告涉犯刑法第185條之3之不
      能安全駕駛動力交通工具而駕駛罪嫌。
（二）按犯罪事實應依證據認定之，無證據不得推定其犯罪事實
      ；又不能證明被告犯罪者，應諭知無罪之判決，刑事訴訟
      法第154條及第301條第1項分別定有明文。公訴人認被告
      涉有此部分罪嫌，無非係以被告、證人戊○○、甲○○均
      陳稱被告於車禍發生前曾飲用酒類等語為其論據。
（三）惟查，被告於肇事後並未經酒精測試，且被告於車禍發生
      後仍清醒，並尚曾開啟駕駛座車門，坐上救護車，已如前
      述，顯見被告當時並無任何酒醉之異常狀態，縱令被告確
      曾服用酒類，仍難因此次車禍之發生，即得推知被告之精
      神、體能狀態，已因受酒精之影響，而陷於不能安全駕駛
      動力交通工具之情形。此外本院復查無其他積極證據證明
      被告確有公訴人所指之犯行，揆諸首揭說明，不能認被告
      有不能安全駕駛動力交通工具而駕駛之情形，則被告此部
      分之犯罪不能證明，應為被告無罪之諭知。
據上論斷，應依刑事訴訟法第299條第1項前段、第301條第1項前
段，刑法第284第1項前段、後段、第55條前段，道路交通管理處
罰條例第86條第1項，罰金罰鍰提高標準條例第1條前段，判決如
主文。
本案經檢察官陳嘉瑜到庭執行職務
中　　華　　民　　國　　94　　年　　4 　　月　　26　　日
                  交通法庭審判長法  官  林惠玲
                                法  官  劉家祥
                                法  官  郭淑珍
以上正本證明與原本無異。
如不服本判決，應於判決送達後10日內向本院提出上訴狀（應抄
附繕本）。
                                書記官  林秀麗
中　　華　　民　　國　　94　　年　　4　　 月　　27　　日
附錄法條：
中華民國刑法第284條第1項
(過失傷害罪)
因過失傷害人者，處六月以下有期徒刑、拘役或五百元以下罰金
，致重傷者，處一年以下有期徒刑、拘役或五百元以下罰金。
